【裁判字號】    92,上訴,445
【裁判日期】    920423
【裁判案由】    強盜
【裁判全文】
臺灣高等法院臺中分院刑事判決          民國九十二年度上訴字第四四五號
    上  訴  人
    即  被  告  乙○○
    選任辯護人  林益輝
右上訴人因準強盜案件，不服臺灣臺中地方法院中華民國九十二年一月二十日第一審
判決（民國九十一年度訴字第二七四七號，起訴案號：臺灣臺中地方法院檢察署民國
九十一年度偵字第一八三九五號），提起上訴，本院判決如左：
    主    文
原判決撤銷。
乙○○踰越安全設備竊盜，因脫免逮捕，而當場施以強暴，處有期徒刑柒年。
    事    實
一、乙○○於民國（下同）八十年間，因公共危險案件，經原審法院判處有期徒刑三
    年確定，於八十二年十一月四日縮刑期滿執行完畢（距本件行為時已逾五年，未
    構成累犯），竟仍不知悔悟，因無錢看病，即意圖為自己不法之所有，於九十一
    年九月十八日十九時三十分許，以徒手撥開鐵窗外已毀壞之鐵條之方式，踰越臺
    中縣豐原市○○路福德巷六十三號前一百公尺處丙○○及其母林鈺環全家所有之
    鐵皮農舍之鐵窗（屬安全設備），進入該農舍內（該農舍平時無人居住，無故侵
    入他人建築物部分未經告訴），竊取置放農舍內之工業用電纜線三綑（約三十公
    斤，價值約新臺幣（下同）七千五百元），得手後，將之丟擲於窗外，於同日二
    十三時十五分許，適丙○○及其母林鈺環前往上開農舍查看，即時發現乙○○躲
    在屋內樓梯下方，乃欲當場逕行逮捕現行犯乙○○，乙○○知悉被人發現後，立
    刻從鐵窗跳出去想逃離現場，丙○○追出門外，呼叫乙○○不要跑，隨後並抓住
    乙○○之衣服領子，乙○○因脫免逮捕，即以手肘及不詳器具毆擊丙○○身體及
    四肢數下，欲逼退丙○○，因此與丙○○發生扭打，旋林鈺環亦過來幫忙逮捕，
    而抱住乙○○身體，乙○○即以腳踹林鈺環肩膀一下，而當場對丙○○、林鈺環
    二人施以強暴，使丙○○受有兩側上臂多處挫傷及抓傷、右下肢挫傷及抓傷等傷
    害（傷害部分未據丙○○及林鈺環提出告訴）。後經丙○○撿拾地上木棍毆打乙
    ○○背部及頭部而制服乙○○，並由林鈺環報警處理，經警在農舍屋外查獲乙○
    ○竊得之電纜線三綑。
二、案經被害人丙○○訴由臺中縣警察局豐原分局報請臺灣臺中地方法院檢察署檢察
    官偵查起訴。
    理    由
一、上訴人即被告乙○○（下稱被告）於原審及本院審理時坦承於前開時地扳開已破
    壞鐵條踰越鐵窗進入被害人丙○○農舍內竊取電纜線三綑得手後，被人發現而與
    被害人丙○○發生扭打及踹被害人林鈺環一腳等情不諱，惟矢口否認有準強盜之
    犯行，辯稱：因丙○○拿鐵條敲伊後腦，並勒住伊脖子，還將伊拉倒在地上，致
    丙○○自己也倒下去，因而在地上擦傷，伊並沒有以手或拿任何東西毆打丙○○
    ；伊當時被丙○○壓得喘不過氣，才會踹林鈺環一腳；且伊當時腳底骨折，有裝
    上固定器，並沒有要逃跑之意思云云。經查：
（一）右揭被告撥開已損壞之鐵條踰越鐵窗進入被害人丙○○農舍內竊取電纜線三綑
      得手之事實，迭經被告於警偵訊、原審及本院審理時均自白不諱，核與被害人
      丙○○、林鈺環分別於警偵訊及原審審理時指述被竊情節相符，並有現場鐵窗
      及電纜線照片共四張在卷可資佐證，被告跨越安全設備竊盜之犯行堪予認定。
（二）上開被告竊盜得逞後，因脫免逮捕，而當場施以強暴之事實，復據被害人丙○
      ○於警偵訊及本院審理時指稱：伊與母親林鈺環前往農舍查看時，發現被告躲
在屋內樓梯下方，接著被告從鐵窗跳出去，伊大聲叫被告不要跑，追到被告時
      ，伊抓住被告之衣服領子，被告就推伊，並拿一根類似棍棒之東西打伊右手，
      且用手肘打伊胸部，想掙脫伊，後來伊將被告壓在地上，伊母親過來抱住被告
      下半身，被告就踢伊母親，最後伊在地上撿到棍子打被告背部及唇部後，被告
      就被伊制服，伊受傷是因被告想掙脫伊，雙方在地上扭打時造成的等語綦詳。
      核與被害人林鈺環於原審審理時供稱：當天在農舍樓梯下發現被告，被告就從
      窗戶跳出去，伊兒子丙○○追出去，叫被告不要動，後來伊看到被告手上有拿
      東西揮伊兒子，伊聽到伊兒子叫了一聲，就衝過去抱住被告，被告還用腳踹伊
      肩膀一下，伊兒子受傷是因被告想逃跑，伊兒子要抓他，雙方扭打才會受傷等
      情相符。並有被害人丙○○及被告受傷之診斷證明書各一份及雙方受傷照片共
      四張附卷可稽。再參以被告於警偵訊時自承：伊躲在屋內被發現後，從窗戶逃
      出，欲離開現場時，被丙○○抓住，伊欲掙脫丙○○之控制，雙方發生追打，
      才造成丙○○及伊自己均受傷等語不諱。足前被告確於前揭竊盜既遂時，因脫
      免逮捕，而當場施以強暴（直接對於人之身體施以有形腕力）甚為明確。因此
      被告之原審指定辯護人為被告辯稱：被告係因遭被害人丙○○壓制於地上，並
      攻擊頭部，因疼痛難耐想爬起來，才會抓傷被害人，故被告抓傷被害人並非出
      於防護贓物或脫免逮捕之意，且被告並未達施與不法腕力之程度云云，尚不足
      採。又被告將竊得之該電纜拋出於農舍外，始為被害人發現，該電纜線已脫離
      被害人之管領支配，而進入被告之實力支配範圍，究與著手竊取而未得手有別
      ，應屬竊盜既遂，被告之本審辯護人辯謂，被告竊盜行為，為未遂犯，準強盜
      罪縱使成立，亦屬未遂云云，尚難採擇。
（三）被告提出其骨折之診斷證明書一份，欲證明其於九十一年十月二十五日始手術
      拔除右腳跟骨鋼釘內固定器，故其於本件九十一年九月十八日竊盜被發現後行
      動並不方便，伊沒有要逃跑之意思云云。然被告於原審審理時自稱，其案發當
      日係騎機車前往現場，其將機車置放在農舍外一、二百公尺左右之距離，而走
      路前往農舍，其當日並未持拐杖輔助行走等情，於本審理亦為相同之供述，足
      知被告於本件案發當日尚無行動不便致無法逃跑之地步。況被告於警偵訊時自
      承：伊躲在屋內被發現後，從窗戶逃出，欲離開現場時，被丙○○抓住，伊欲
      掙脫跑掉時，雙方發生追打等情不諱。是尚不能以被告於案發時，腳跟尚有鋼
      釘固定器未拔除，遽認被告並無脫免逮捕之意思。是被告辯稱：伊當時並沒有
      要逃跑之意思，亦沒有以手或拿任何東西毆打丙○○云云，委無足採。至被告
      於本院審理時雖提出與被害人丙○○扭打現場之相片，以明示現場有長草可割
      傷被害人丙○○，然被告既有對被害人丙○○及其林鈺環施以強暴，已如上述
      ，倘被害人丙○○因與被告倒地扭打，致受割傷，亦不影響被告有強暴行為之
      認定，是被告此施強暴行為，亦可確認。部分犯行事證明確，應依法論科。
 (四) 綜上，被告所辯，圖卸刑責之詞，不足採信，本件事證已臻明確，犯行堪以認
      定。
二、按刑法第三百二十一條第一條第二款所稱「毀越」，係指毀損及踰越或有其中之
    一；該款所稱「其他安全設備」，係指門扇牆垣以外，依通常社會觀念，足以防
    盜以維住居安全之設備而言，例如窗戶等。刑法第三百二十九條所謂「當場」，
    固不以實施竊盜搶奪者，尚未離去現場為限，即已離盜所而尚在他人跟蹤追躡中
    者，仍不失為當場（最高法院二十八年度上字第一九八四號判例可資參照）；該
    條所稱「強暴」係指直接或間接對於人之身體施以暴力，壓制被害人之抗拒，或
    使被害人處於不抗拒之狀態，只須有此行為即為已足，不以至使人不能抗拒為必
    要（最高法院八十二年度臺上字第三八四二號判決及七十四年度臺上字第三二二
    五號判決意旨可參）。另按刑法第三百三十條所謂犯強盜罪，不僅指自始犯強盜
    罪者而言，即依第三百二十九條以強盜論者，亦包括之，如此項準強盜罪有第三
    百二十一條第一項各款情形之一，自應依第三百三十條論處（最高法院四十二年
    度臺上字第五二三號判例意旨足資參照）。復按刑法準強盜罪，係以竊盜或搶奪
    為前提，在脫免逮捕之情形，其竊盜或搶奪既遂者，即以強盜既遂論，如竊盜或
    搶奪為未遂，即以強盜未遂論（最高法院六十八年度臺上字第二七七二號判例可
    資參考）。被告以徒手撥開鐵窗外已損壞之鐵條之方式，並無毀損而自鐵窗翻越
    入內，竊取電纜線三綑，得手後，為被害人丙○○及林鈺環發現，被告跳出鐵窗
    ，丙○○追到門外抓住被告，被告因脫免逮捕，而以手肘及不詳器具毆擊丙○○
    ，並與丙○○發生扭打，旋林鈺環幫忙逮捕被告時，被告即以腳踹林鈺環肩膀，
    而當場對丙○○、林鈺環二人施以強暴。核被告所為，係犯刑法三百二十九條、
    第三百三十條第一項踰越安全設備竊盜，因脫免逮捕，而當場施以強暴之準加重
    強盜罪。被告一強暴行為，同時同地使被害人丙○○、林鈺環二人受害，係一行
    為而觸犯相同之數罪名，為同種想像競合犯，應從同一之罪處斷。公訴人雖未就
    被告為脫免逮捕，而當場對被害人林鈺環施以強暴部分之犯行予以起訴，因該部
    分與起訴部分有想像競合之裁判上一罪關係，為起訴效力所及，本院自得併予審
    理，併此說明。又被告故意傷害被害人丙○○及林鈺環二人，非屬準強盜行為之
    當然結果，因未經被害人二人就傷害部分提出告訴，故不再論以被告之傷害罪刑
    （最高法院二十七年度上字第三四六號判例可資參照）。
三、原審為科刑之判決，固非無見，惟查被告係撥開鐵窗外之已毀壞鐵條踰越鐵窗進
    入農舍行竊，已據被告於警訊、偵查、原審及本院審理時迭陳在卷，並有被於警
    訊時所給之現場圖附卷可證，原審認被告係「毀越」安全設備竊盜，自有未洽，
    被告上訴，仍執前詞，否認犯準加重強盜罪，雖無可取，但原判決既有上述可議
    之處，仍應由本院將原判決撤銷改判，爰審酌被告前有不良前科紀錄，竟仍不知
    悔悟，復踰越鐵窗竊取他人電纜線準備變賣，並為脫免逮捕，而對被害人二人施
    以強暴，危害社會安寧秩序甚鉅，並使被害人身體及精神受創匪淺，且被告犯後
    就準強盜犯行猶飾詞圖卸，不知反省，惡性不輕，惟念及被告竊盜甫得手後，即
    被查獲，且其本身亦遭被害人毆傷，且為治病而出此下策等一切情狀，從寬量處
    如主文第二項所示之刑示懲。至被告持以傷害被害人丙○○之器具，因未經扣案
    ，且形體不明，亦無證據證明係屬被告所有，故不為沒收之宣告，附此敘明。
四、據上論斷，應依刑事訴訟法第三百六十九條第一項前段、第三百六十四條、第二
    百九十九條第一項前段，刑法第三百二十九條、第三百三十條第一項、第五十五
    條，判決如主文。
本案經檢察官甲○○到庭執行職務。
中      華      民      國      九十二   年       四      月    二十三  日
                                    臺灣高等法院臺中分院刑事第一庭
                                          審判長法  官  陳  紀  綱
                                                法  官  方  艤  駐
                                                法  官  陳  登  源
右正本證明與原本無異。
如不服本判決應於收受送達後十日內向本院提出上訴書狀，其未敘述上訴之理由者並
得於提起上訴後十日內向本院補提理由書（均須按他造當事人之人數附繕本）。
                                                書記官  林  明  冬
中      華      民      國      九十二   年       四      月    二十五  日
附錄論罪科刑法條
刑法第三百二十九條 (準強盜罪)
竊盜或搶奪，因防護贓物、脫免逮捕或湮滅罪證，而當場施以強暴脅迫者，以強盜論
。
刑法第三百三十條 (加重強盜罪)
犯強盜罪而有第三百二十一條第一項各款情形之一者，處七年以上有期徒刑。
前項之未遂犯罰之。
                                                                        Ｆ


司法院資訊處製作；財團法人民間司法改革基金會備份。
